【裁判字號】    98,審交易,89
【裁判日期】    980831
【裁判案由】    過失致死
【裁判全文】
臺灣新竹地方法院刑事判決            98年度審交易字第89號
公  訴  人  臺灣新竹地方法院檢察署檢察官
被      告  甲○○
上列被告因過失致死案件，經檢察官提起公訴（98年度偵字第15
77號），經被告於本院準備程序中，就被訴事實為有罪之陳述，
經告知被告簡式審判程序之旨，並聽取檢察官、被告之意見後，
經本院進行簡式審判程序，本院判決如下：
    主  文
甲○○犯過失致人於死罪，處有期徒刑陸月，如易科罰金，以新
臺幣壹仟元折算壹日。緩刑貳年。
    犯罪事實
一、甲○○於民國98年1月5日下午4 時56分許，搭乘林清水（另
    經臺灣新竹地方法院檢察署檢察官為不起訴處分）駕駛之車
    牌號碼X8- 6067號自用小客車，沿新竹市○○路由北往南方
    向行駛至警光路左轉後，在路口停車，甲○○原應注意車門
    開啟時，應注意後方來車動向，並讓其先行，以避免發生碰
    撞之危險，而依當時天候晴、暮光、柏油路面乾燥無缺陷、
    亦無障礙物，視距良好等情，又無不能注意之情事，竟疏於
    注意及此，於其準備下車之際，未留意後方有無來車，即貿
    然開啟該車左後座車門，適乙○○騎乘車牌號碼K5V- 602號
    重型機車，搭載丁○○，沿新竹市○○路由西往東方向自後
    方直行而行經該處，見甲○○突然開啟車門，閃避不及當場
    撞及上開自用小客車左後車門框架外緣，因而跌倒滑入同方
    向、由蔡知言（另經臺灣新竹地方法院檢察署檢察官為不起
    訴處分）駕駛之車牌號碼HA-690號營業大貨車下，致乙○○
    受有雙足裂傷、雙下肢挫傷等傷害（甲○○所涉過失傷害部
    分，業經乙○○撤回告訴，由本院另行審結），蔡知言所駕
    駛上開大貨車因無法閃避，而碾壓丁○○之身體，致丁○○
    經送醫救治後，仍於同日下午5 時40分許因胸腹部及腰部鈍
    力損傷不治死亡。
二、案經丁○○之父丙○○訴由新竹市警察局第一分局報告臺灣
    新竹地方法院檢察署檢察官偵查起訴。
    理    由
一、程序部分：
    按除被告所犯為死刑、無期徒刑、最輕本刑為3 年以上有期
    徒刑之罪或高等法院管轄第一審案件者外，於前條第1 項程
    序進行中，被告先就被訴事實為有罪之陳述時，審判長得告
    知被告簡式審判程序之旨，並聽取當事人、代理人、辯護人
    及輔佐人之意見後，裁定進行簡式審判程序，刑事訴訟法第
    273 條之1 第1 項定有明文。本件被告甲○○所犯係死刑、
    無期徒刑、最輕本刑為3 年以上有期徒刑以外之罪，其於準
    備程序中就被訴事實為有罪之陳述，經告知簡式審判程序之
    旨，並聽取公訴人及被告甲○○之意見後，本院認為適宜進
    行簡式審判程序，合先敘明。
二、 認定犯罪事實所根據的證據及理由
（一）被告甲○○於警詢、偵查中之供述及於本院準備程序、簡
      式審判程序時均坦承不諱。其稱：伊於98年1月5日下午約
      4時56分許乘坐證人林清水所駕駛之車牌號碼X8-6067號自
      用小客車，當時副駕駛座上有箱子，伊就坐在駕駛座的後
      面，後來證人林清水將車停下讓伊下車，當時伊在開車門
      時雖有往左後方看，但因車子停在下坡處，往後不好看到
      上坡的車子，所以當伊剛開啟左後方車門還沒有下車時，
      就與告訴人乙○○所騎乘之機車發生碰撞等語（見98年度
      相字第11號相驗卷第18至22、71頁，98年度偵字第1577號
      偵查卷第5至7頁，本院卷第16、18至21頁）。
（二）告訴人丙○○即被害人丁○○之父於警詢、偵查中之指訴
      。其稱略以：他對於本件車禍情況並不清楚，是經由學校
      教官告知才知道其女即被害人丁○○於98年1月5日下午在
      新竹市市區發生車禍，經送往新竹市南門醫院急救，仍於
      同日下午5 時40分不治等語（見上開相驗卷第30、31、72
      頁）。
（三）告訴人乙○○於警詢、偵查中之指述。其稱略以：她於98
      年1月5日下午4時56分許，騎乘車牌號碼K5V-602號重型機
      車，搭載同學即被害人丁○○跟著另1 位同學程郁慈所騎
      乘之機車行駛要前往新竹火車站，當行經新竹市○○路與
      警光路時，路邊有1 輛自用小客車之左後方車門突然打開
      ，她煞車閃避不及撞到後，再與同行方向之1 部大貨車發
      生碰撞，然後她對於後來發生的事情就沒有印象，只知道
      她手部及雙腳受傷等語（見上開相驗卷第36、94至96頁，
      偵查卷第16、17頁）。
（四）證人程郁慈於警詢、偵查中之證述。其稱略以：案發時她
      與其同學即證人乙○○分別騎乘1 輛機車，被害人丁○○
      則由同學乙○○搭載，由學校出發要到新竹火車站，因證
      人乙○○不認識路，就由她在前行駛，當從新竹市○○路
      往警光路時，她先過路口等待，從後視鏡看著告訴人乙○○，當告訴人乙○○經過路口時，路邊1 輛自用小客車突
      然開啟車門，而與告訴人乙○○所騎乘之機車發生碰撞，
      告訴人乙○○所騎乘之機車便往左邊倒地，剛好有1 輛大
      貨車經過，告訴人乙○○與被害人丁○○就掉到車輛底下
      ，並且看到被害人丁○○遭該輛大貨車碾過，而該輛大貨
      車仍未停車，她便下車跑到大貨車旁叫司機不要再往前開
      ，駕駛才下車查看，並且趕緊報警處理等語（見上開相驗
      第27至29頁，偵查卷第7、8頁）。
（五）證人林清水於警詢、偵查中之證述。其稱略以：他於98年
      1月5日下午4時56分許駕駛車牌號碼X8-6067號自用小客車
      沿新竹市○○路由北往南方向行駛，然後將車停在新竹市
      ○○路與牛埔路旁，當時他開啟中控鎖讓車上乘客即被告
      甲○○下車，而當被告甲○○開啟左後車門時，有1 輛機
      車撞倒開啟中的車門，機車上之女性駕駛及乘客就倒在自
      用小客車車旁，就有1 輛大貨車從後方碾壓過去等語（見
      上開相驗卷第10至17、70、72頁，偵查卷第5至7頁）。
（六）證人蔡知言於警詢、偵查中之證述。其稱略以：他於98年
      1月5日下午4 時56分許駕駛車牌號碼HA-690號營業大貨車
      沿新竹市○○路西往東方向直行，在路口停等紅燈，路面
      有一點斜坡，當燈號轉為綠燈時，前方有1 臺自用小客車
      及1 輛機車都往前行，他也跟著直行，當過路口到新竹市
      ○○路時，路段有點下坡，突然他就聽到碰撞聲音，於是
      停車下車察看，便發現該輛重機車之駕駛及乘客分別倒在
      右邊中間車下及右前輪後方等語（見上開相驗卷第23至26
      、71、72頁，偵查卷第7、8頁）。
（七）按「汽車臨時停車或停車，開啟或關閉車門時，應注意行
      人、其他車輛，並讓其先行。」，道路交通安全規則第11
      2條第3項定有明文。是被告甲○○於開啟自用小客車車門
      時自應遵守上開道路交通安全規則之規定，惟查被告甲○○因突然開啟自用小客車左後方車門，致告訴人乙○○所
      騎乘之重型機車煞車不及，造成告訴人乙○○與所搭載之
      被害人丁○○兩人雙雙倒地，被害人丁○○因而遭後方由
      證人蔡知言所駕駛之營業大貨車碾過等情，除據上開被告
      甲○○坦認屬實及告訴人乙○○指訴、證人程郁慈、林清
      水、蔡知言等人之證述外，復有新竹市警察局第一分局道
      路交通事故現場圖、道路交通事故調查報告表（一）（二
      ）、員警偵查報告各1 份、交通事故現場照片40張等資料
      附卷可考（見上開相驗卷第9 、32至35、52至65頁），由
      此已足證明告訴人乙○○突遇被告甲○○開啟車門時，無
      法防範，是認被告甲○○對於本件車禍事故之發生，應為
      肇事主因，此據臺灣省竹苗區車輛行車事故鑑定委員會98
      年6月8日竹苗鑑980275字第0985301677號函檢附之鑑定意
      見書（見上開偵查卷第21至28頁），應信屬實。再依上開
      道路交通事故調查報告表所示，事發當時情形天候晴、暮
      光、柏油路面乾燥無缺陷、亦無障礙物，視距良好，又無
      不能注意之情事，然被告甲○○於開啟車門時，竟未注意
      車輛並讓其先行，致告訴人乙○○所騎乘之機車因遭撞擊
      後倒地，並致所搭載之被害人丁○○遭受後方之營業大貨
      車碾壓，核與經採集車牌號碼HA-690號貨車右前輪輪胎上
      之棉棒血跡，其DNA- STR型別與被害人丁○○DNA- STR型
      別相同等情，亦有內政部警政署刑事警察局98年2 月10日
      刑醫字第0980007173號鑑驗書1 份在卷可參（見上開相驗
      卷第110頁），是認被告甲○○對於本件事故之發生顯有
      過失。
（八）另被害人丁○○因車禍倒地後，經送新竹市南門綜合醫院
      急救，仍因胸腹部及腰部鈍力損傷等傷勢而於98年1月5日
      下午5 時40分不治等情，有新竹市南門綜合醫院乙種診斷
      證明書、新竹市警察局第一分局處理相驗案件初步調查報
      告暨報驗書各1 紙在卷足參（見上開相驗卷第5至7、40頁
      ），復經檢察官督同法醫相驗屬實，亦有臺灣新竹地方法
      院檢察署檢察官勘驗筆錄、相驗屍體證明書、法醫檢驗報
      告書各1份存卷足憑（見上開相驗卷第69、73、75至82）
      。是以被害人丁○○顯係遭被告甲○○突然開啟車門撞擊
      倒地後，再遭證人蔡知言所駕駛之營業大貨車碾壓而受有
      上揭之傷害，送醫不治死亡，是認被告甲○○過失行為與
      被害人丁○○死亡結果間，應有相當因果關係。
（九）綜上，本案事證明確，被告甲○○過失致人於死之犯行堪
      以認定，應依法論科。
三、論罪科刑：
（一）論罪：核被告甲○○所為，係犯刑法第276條第1項之過失
      致人於死罪。
（二）量刑：爰審酌被告甲○○並無前科，有臺灣高等法院被告
      前案紀錄表1 份可佐，素行良好，然其在本案過失情節為
      肇事主因，並造成被害人丁○○死亡之結果，對其家屬造
      成無可彌補之創傷，幸於事故發生後，被告甲○○及證人
      林清水等人即與被害人家屬即告訴人丙○○於98年3月5日
      以新臺幣（下同）580 萬元達成和解（含強制汽車責任險
      給付150萬元、任意險給付200萬元，其餘330萬元 則由被
      告甲○○及證人林清水各以銀行本票給付115 萬元），並
      以給付完畢等情，此有雙方於98年3月5日成立之和解書1
      紙及本院98年8月20日準備程序筆錄各1份在卷可參（見上
      開偵查卷第11、12頁，本院卷第16、17頁），兼衡被告甲○○犯後坦承犯行，態度良好、暨其素行、生活狀況、智
      識程度等一切情狀，量處如主文所示之刑，併諭知易科罰
      金之折算標準。
（三）緩刑：末查被告甲○○前未曾受有期徒刑以上刑之宣告，
      素行良好，有臺灣高等法院被告全國前案紀錄表1 紙在卷
      可稽，已如前述，其犯後坦承犯罪，態度良好，且與被害
      人家屬即告訴人丙○○達成和解，業已論述如上，另經告
      訴人丙○○於98年8 月12日以傳真表示對本案判決無異議
      等情，有該傳真1 紙附卷可參（見本院卷12頁），本院認
      被告甲○○經此偵、審教訓，應知所警惕，當無再犯之虞
      ，因認對被告甲○○所處之刑，以暫不執行為適當，爰併
      宣告緩刑2年，以期自新。
據上論斷，應依刑事訴訟法第273條之1第1項、第299條第1項前
段，刑法第276條第1項、第41條第1項前段、第74條第1項第1款
，刑法施行法第1條之1，判決如主文。
本案經檢察官王唯怡到庭執行職務。
中    華    民    國    98    年    8     月    31    日
                    交通法庭法  官
以上正本證明與原本無異。
如不服本判決應於收受本判決後10日內向本院提出上訴書狀，上
訴書狀應敘述具體理由。上訴書狀未敘述上訴理由者，應於上訴
期間屆滿後20日內補提理由書狀於本院 (均須按他造當事人之人
數附繕本 )「切勿逕送上級法院」。
中    華    民    國    98    年    8     月    31   日
                            書記官
附錄本案論罪科刑法條
中華民國刑法第276條第1項
因過失致人於死者，處2年以下有期徒刑、拘役或2千元以下罰金
。


司法院資訊處製作；財團法人民間司法改革基金會備份。
